【裁判字號】    89,易,1234
【裁判日期】    890731
【裁判案由】    業務侵占
【裁判全文】
臺灣臺中地方法院刑事判決                        八十九年度易字第一二三四號
    公  訴  人  臺灣臺中地方法院檢察署檢察官
    被      告  乙○○
右列被告因業務侵占案件，經檢察官提起公訴 (八十九年度偵字第二七四七號)，本
院判決如左：
    主  文
乙○○意圖為自己不法之所有，而侵占對於業務上所持有之物，處有期徒刑捌月，緩
刑參年。
    事  實
一、乙○○為設於台中市○區○○路五二號中天菸酒股份有限公司 (下稱中天公司)
    之業務員，負責承銷中天公司菸酒產品，並收取貨款繳回公司等事宜，為從事銷
    售及收款業務之人，詎乙○○竟意圖為自己不法之所有，於民國八十八年六月二
    十八日就自購貨商家處收取之菸酒貨款金額新台幣（下同）十一萬零八百五十八
    元，向中天公司謊稱遭竊，並據為己有，未將款項繳交與公司，旋即離職。
二、案經被害人中天公司訴由臺灣臺中地方法院檢察署檢察官偵查起訴。
    理  由
一、訊據被告乙○○，對於收受上開貨款之事實，固不否認，惟矢口否認有何業務侵
    占犯行，辯稱：伊確有遺失上開貨款，並至台中縣警察局霧峰分局內新派出所報
    案云云。經查：右揭犯罪事實業據告訴人公司代表人甲○○到庭指述綦詳，並據
    被告提出之告訴人公司與被告之會帳資料乙紙在卷可稽。又被告辯稱，八十八年
    六月二十八日遺失上開貨款後，向內新派出所報案失竊或遺失部分，經本院職權
    傳喚內新派出所主管柯國雲及警員劉州紋到院具結，證稱於八十八年六月二十八
    日前後半個月內並無被告報案失竊紀錄，於該日前後一週內亦無被告遺失貨款之
    報備紀錄，並有霧峰分局受理刑事案件報案三聯單四紙（編號四七三八～四七四
    一號）及受理各類案件紀錄表十紙（編號四九～五八號）附卷足證，且有該分局
    八十九年五月二十四日（八九）霧刑字第七一○六號存於卷內，被告辯稱確有遺
    失或失竊且已報案之詞，無非事後卸責之詞，不足採信。事證明確，被告犯行堪
    以認定，應予依法論科。
二、查被告為中天公司業務員，為從事該公司菸酒銷售及貨款收受之人，係從事業務
    之人，核被告所為侵占貨款十一萬零八百五十八元之行為，係犯刑法第三百三十
    六條第二項之業務侵占罪。爰審酌被告乙○○素行良好，犯罪之動機係因與中天
    公司間有薪資糾紛，犯罪方法係以偽稱貨款業已遺失或失竊方式為之，造成中天
    公司十一萬餘元之損害，犯後猶飾詞矯辯不知悔改態度不佳等一切情狀，量處如
    主文所示之刑。末查被告前未曾受有期徒刑以上刑之宣告，有台灣高等院刑事被
    告全國前案紀錄表在卷可按，被告經此教訓，當知警惕而信無再犯之虞，本院綜
    核各情，所宣告之刑，認以暫不執行為適當，併予宣告緩刑，以啟自新。
三、公訴意旨另以：乙○○竟意圖為自己不法之所有，並基於概括犯意，自民國八十
    八年三月間到職後起，陸續向如附表所示之購貨商家二二八檳榔店等十二家收取
    計五千五百零八元之貨款，均未繳回中天公司。並下貨與如附表所示之黃秀雲等
    已停業之檳榔攤等營業所八處，應收取金額四千二百七十元，及上班最後一天結
    帳交待不清之金額七萬二千七百元；另離職後交接不清金額尚有六千零八十五元
    ，均據為己有，未將款項繳交與公司，旋即離職，因認被告此部分亦涉有業務侵
    占罪嫌。
四、按犯罪事實應依證據認定之，無證據不得推定其犯罪事實。又不能證明被告犯罪
    或其行為不罰者，應諭知無罪之判決，刑事訴訟法第一百五十四條、第三百零一
    條第一項定有明文。且認定不利於被告之事實，須依積極證據，苟積極證據不足
    為不利於被告事實之認定時，即應為有利於被告之認定，更不必有何有利之證據
    ；又事實之認定應憑證據，如未能發現相當之證據，或證據不足以證明，自不能
    以推測或擬制之方法以為裁判之基礎，分別有最高法院三十年上字第八一六號、
    四十年台上字第八六號判例可資參照。公訴意旨認被告乙○○就上開貨款八萬八
    千五百六十三元部分涉有業務侵占罪嫌，無非以被告乙○○坦承於右開時地確有
    自公司取得菸酒下貨予客戶為寄包之行為，依約定應於翌日將貨款收取入帳未為
    入帳，為被告乙○○所不否認，且有告訴人公司業務員每日銷售明細表三張、侵
    占明細表二紙、會帳明細乙紙、估價單二十二紙等附卷可證，為其論據。訊據被
    告乙○○，對於上開銷貨資料固不否認，惟矢口否認就此部分有何業務侵占犯行
    。辯稱係與公司有薪資糾紛，故將其中七萬二千七百元下貨予流動攤販之豐原陳
    先生，係因與中天公司有薪資糾紛，故意下貨予流動攤販使公司不易收款；另侵
    占明細表所指稱之五千五百零八元、四千二百七十元部分，尚未收款，六千零八
    十五元部分，係客戶退貨時未退回原下貨完稅產品而退回水貨產品不查，無法繳
    回公司，致積欠同額貨款等語。經查：
(一)上開五千五百零八元及四千二百七十元、七萬二千七百元部分，係屬所謂之寄包
    產品，依中天公司正常程序，如客戶業已支付貨款，會將店家簽名之估價單退回
    還店家，估價單一式三份，公司、店家、業務員各一張，正常情形收款後，業務
    員手上之估價單退還店家，日後即無法以店家簽名之估價單向店家再收貨款等情
    ，業據告訴人代表人甲○○到院供述明確，並為被告所直認。被告既提出上開估
    價單二十二紙附卷可稽，顯見業務員手上之估價單尚未退還店家，依中天公司上
    開作業流程，應可認定上開五千五百零八元及四千二百七十元、七萬二千七百元
    之貨款尚未收受，既未收受又乏其他證據證明被告業已收受之事實，自不生侵占
    情事。
(二)另六千零八十五元部分，既係店家退貨時，一時不查，未及注意係水貨產品非中
    天公司完稅產品，僅係無法退還中天公司，依規定應由業務員自行吸收，至多亦
    屬債務不履行問題，尚難逕課以業務侵占罪嫌。
(三)綜上所述，上開五千五百零八元及四千二百七十元、七萬二千七百元及六千零八
    十五元貨款部分，或為尚未收取之貨款，或為客戶退回之水貨產品，既不生收受
    貨款情事，自不生業務侵占情事，充其量為民事債務不履行問題。此外，復查無
    其他積極證據足資證明此部分被告有何業務侵占情事，揆諸上開說明及判例意旨
    ，原應為被告此部分無罪之諭知，惟公訴人認此部分與前開有罪部分具有連續犯
    之裁判上一罪關係，爰不另為此部分無罪之諭知。
據上論斷，應依刑事訴訟法第二百九十九條第一項前段，刑法第三百三十六條第二項
、第七十四條第一款，罰金罰鍰提高標準條例第一條前段，判決如主文。
中      華      民      國    八十九    年      七      月    三十一    日
                                  臺灣台中地方法院刑事第四庭
                                    法  官  陳  學  德
右正本證明與原本無異。
如不服本判決，應於判決送達後十日內向本院提出上訴狀，上訴於臺灣高等法院臺中
分院( 須附繕本 )。
                                    書記官
中      華      民      國    八十九    年      八      月      一      日
附錄:論罪科刑法條
刑法第三百三十六條第二項
對於業務上所持有之物，犯前條第一項之罪者，處六月以上五年以下有期徒刑，得併
科三千元以下罰金。


司法院資訊處製作；財團法人民間司法改革基金會備份。
